臺灣新竹地方法院交通事件裁定
移送機關　交通部公路總局新竹區監理所
異　議　人
即受處分人　甲○○
上列異議人即受處分人因違反道路交通管理處罰條例案件，對於
交通部公路總局新竹區監理所96年1月16日竹監自字第裁50－E00
000000號、50－E00000000號、50－E00000000號、50－E0000000
0號、50－E00000000號裁決處分，聲明異議，本院裁定如下：
    主  文
異議均駁回。
    理  由
一、按汽車駕駛人，行車速度，超過規定之最高時速，處新臺幣
    1,200元以上2,400元以下罰鍰；又汽車駕駛人違反第40條規
    定者，除依原條款處罰鍰外，並記違規點數1點，道路交通
    管理處罰條例第40條、第63條第1項第1款分別定有明文。
二、原處分機關交通部公路總局新竹區監理所（下稱新竹區監理
    所）裁決理由略以：異議人即受處分人甲○○所有車牌號碼
    2818－HM號自小客車，分別於民國95年10月12日下午4時57
    分、95年10月20日下午4時57分、95年10月31日下午4時48分
    、95年11月21日下午4時43分、95年11月24日下午4時57分許
    ，在台三線57.5Ｋ處為新竹縣警察局填掣竹縣警交字第E000
    00000號、E00000000號、E00000000號、E00000000號、E000
    00000號違反道路交通管理事件通知單（下稱違規通知單）
    ，逕行舉發違反道路交通管理處罰條例第40條規定，「行車
    限速60公里，經測時速93公里，超速33公里20公里以上40公
    里以下」、「行車限速60公里，經測時速95公里，超速35公
    里20公里以上40公里以下」、「行車限速60公里，經測時速
    72公里，超速12公里未滿20公里」、「行車限速60公里，經
    測時速71公里，超速11公里未滿20公里」、「行車限速60公
    里，經測時速85公里，超速25公里20公里以上40公里以下」
    ，並依規定送達異議人，嗣異議人接獲違規通知單不服而向
    新竹區監理所提出陳述，經轉原舉發單位查覆略以：「…。
    二、經查2818－HM號車分別於95年10月20日16時57分、10月
    12日16時57分許在本縣台三線57.5公里處超速違規，為本局
    照相舉發，該2件違規案件雖違規地點相同，惟違規時間不
    同，囿於法令尚難僅處罰第1件違規而撤銷其他案件，另本
    局於違規日起3個月內依法舉發並無不妥，…」、「…二、
    本案2818－HM號車分別於95年10月31日16時48分及11月21日
    16時43分許違規超速行駛，為本局逕行舉發，本局所設置之
    違規錄影固定桿，其前方設立取締超速警告標示牌，並非陳
    述人徐君所指稱偷拍行為，且均於違規時間後三個月內舉發
    ，本局員警依法舉發並無違誤。…」，新竹區監理所乃於96
    年1月16日，依據道路交通管理處罰條例第40條、第63條第
    1項第1款（原裁決書均漏引第1款）之規定，分別以竹監自
    字第裁50－E00000000號、50－E00000000號、50－E0000000
    0號、50－E00000000號、50－E00000000號裁決書裁處異議
    人新臺幣（下同）1,800元、1,800元、1,600元、1,600元、
    1,800元罰鍰，並均記違規點數1點，有上開違規通知單影本
    5紙、新竹縣警察局95年12月21日竹縣警交字第0950036217
    號函、96年1月9日竹縣警交字第0960000483號函、新竹區監
    理所96年1月16日竹監自字第裁50－E00000000號、50－E000
    00000號、50－E00000000號、50－E00000000號、50－E0000
    0000號裁決書影本各1紙在卷可稽。
三、聲明異議意旨略以：受處分人分別於95年10月12日下午4時
    57 分、95年10月20日下午4時57分、95年10月31日下午4時
    48分、95年11月21日下午4時43分、95年11月24日下午4時57
    分駕駛車號2818－HM，馬自達6廠牌車，行駛於台三線57.5K
    處被監視器測錄超速，致遭裁決應處共8,600元之罰鍰。
    (1)查異議人從10月份被拍到後遲至12月份才收到第1張罰單
    ，從10月份至12月份中間2個月空窗期，都是在不知情狀況
    下又被拍到4張罰單，累計起來共5張罰單，倘若能早點通知
    車主超速，車主會在同一地點一再違規嗎？如果真是關心車
    主安危，會因為作業程序的冗長和瑕疵，將近2個月才寄罰
    單，而一寄就是5張？(2)一般被拍照超速之認知，不外乎是
    路旁的固定桿測速照相或是警察當場舉發二種。至於第三種
    就是此種監視器測錄照相，相信絕大多數人和受處分人一樣
    都不知被拍超速，可見交通部宣導不周，導致駕駛違規，實
    在令人難以接受，交通事件裁決所所為之處分，顯有疏失，
    為此狀請本院撤銷原處分云云。
四、經查：
  (一)本件異議人即受處分人甲○○違反道路交通管理事件之違規
    事由，有上開違規通知單影本5紙、新竹縣警察局95年12 月
    21日竹縣警交字第0950036217號函、96年1月9日竹縣警交字
    第0960000483號函、新竹區監理所96年1月16日竹監自字第
    裁50－E00000000號、50－E00000000號、50－E00000000號
    、50－E00000000號、50－E00000000號裁決書影本各1紙在
    卷可稽。
  (二)異議人辯以：舉發機關未能及早寄發違規通知單，以致異議
    人在同一地點再次違規，實因舉發機關作業程序的冗長和瑕
    疵等語。然按汽車違規之裁罰關於舉發期間之限制，僅道路
    交通管理處罰條例第90條第1項前段定有：「違反本條例之
    行為，自行為成立之日起……逾3個月不得舉發。」之規定
    ，是本件舉發警員於95年10月12日、95年10月20日、95年10
    月31日、95年11月21日、95年11月24日違規行為發生後之95
    年11月17日、95年11月24日、95年12月22日、95年12月22日
    、96年1月5日填掣竹縣警交字第E00000000號、E00000000號
    、E00000000號、E00000000號、E00000000號違反道路交通
    管理事件通知單，此有上開違規通知單影本各1紙附卷為憑
    ，其舉發行為並無違反上述法定期間，要屬合法。異議人所
    辯未及早通知，係舉發機關作業程序的冗長和瑕疵，顯係誤
    解法令所致，又倘本件舉發機關如異議人所言及早寄發違規
    通知單，雖可能使異議人因此產生警惕之心，而不再遭舉發
    違規，然汽車駕駛人本應遵守速限標誌之規定，不因該地有
    無設置測速照相器而有差別，異議人猶謂因遲至2月後方接
    獲違規通知單，其間不知該處設有測速照相器，否則不會多
    次違規等語，實以己身之違規行為怪罪舉發機關作業程序之
    緩慢，然如前所言，舉發機關依法舉發既無遲延或任何瑕疵
    ，異議人自不得以此為藉口而卸免其責。
  (三)又異議人雖質疑舉發單位於取締地點之測速照相並非固定桿
    照相或是警察開單，而係監視器照相，一般人通常都不太清
    楚這種規定云云。經查，依新竹縣警察局96年1月9日竹縣警
    交字第0960000483號函所述：「…本局所設置之違規錄影固
    定桿，其前方設立取締超速警告標示牌，並非陳述人徐君所
    指稱偷拍行為…」，可知異議人遭舉發之機器應係錄影固定
    桿而非監視器，異議人此部分之認知應係有誤；又縱為異議
    人指稱之監視器，然交通安全規則之所制訂，交通號誌、標
    線之所設置，其目的在於據以指示引導車輛駕駛人循指示行
    駛，以提升參與交通者之安全。不論有無員警在場取締，抑
    或有無設置取締之警示標語，車輛駕駛人均有隨時注意駕駛
    行為是否符合交通法規之義務。況任何具有通常社會經驗與
    守法觀念之駕駛人，亦不至於誤認除設有超速取締警告標誌
    之路段外，其他路段即允許駕駛人得任意為超速行駛行為，
    否則各路段之時速限制豈非同具文？故舉發單位以何種方式
    取締違規，與異議人之超速駕駛行為毫無因果關係，異議人
    尚無值得保護之信賴利益可言。
  (四)再上開路段限速標誌既已設置完成並對外發生效力後，用路
    人即應遵守已生效交通標誌之義務，尚不得以行政機關未設
    監視器測速照相宣導期（宣導期並非法律所強制規定，仍委
    諸行政機關本於合目的之裁量為之）為由卸免其責，倘駕駛
    人行車皆以不知監視器會測速照相，應設此種取締違規方式
    之宣導期云云而得以解免違規責任，則上開速限規定豈非形
    同虛設，而無任何實益。是受處分人所提出之異議理由，尚
    無足採，其違規行為堪以認定。
  (五)至異議人雖於本院調查中辯稱其非本件違規駕駛行為之真正
    駕駛人，縱其所述屬實，然異議人既為受逕行舉發之汽車所
    有人，並經以科學儀器取得證據資料證明行為違規，復未在
    違規通知單上所載之應到案日期前，檢附相關證據及應歸責
    人相關證明文件，向處罰機關告知應歸責人，仍應依道路交
    通管理處罰條例第40條、第85條第1項後段之規定，對為車
    輛所有人之異議人加以處罰，附此敘明。
  (六)綜上，異議人確有如上揭違規通知單所載之違規事實，新竹
    區監理所以異議人違反道路交通管理處罰條例第40條、第63
    條第1項第1款（原裁決書均漏引第1款），裁罰異議人罰鍰
    1,800元、1,800元、1,600元、1,600元、1,800元罰鍰，並
    均記違規點數1點，於法並無不合，本件異議為無理由，應
    予駁回。
五、依道路交通案件處理辦法第19條，裁定如主文。
中　　華　　民　　國　　96　　年　　5 　　月　　8 　　日
                    交通法庭　　法  官  林秋宜
以上正本證明與原本無異。
如不服本裁定，應於裁定送達後5日內向本院提出抗告狀
中　　華　　民　　國　　96　　年　　5 　　月　　8 　　日
                                書記官　柯雅菱
